臺灣嘉義地方法院民事判決　　　　　　　 99年度訴字第572號
原　　　告　陳隆昌
訴訟代理人　陳木田
　　　　　　吳宏輝律師
被　　　告　陳水杉
上列當事人間請求損害賠償事件，經本院於民國100 年5 月6 日
言詞辯論終結，判決如下：
    主      文
被告應給付原告新臺幣壹拾陸萬肆仟捌佰伍拾元，及自民國九十
九年九月六日起至清償日止，按年息百分之五計算之利息。
原告其餘之訴駁回。
訴訟費用由被告負擔百分之廿九，餘由原告負擔。
本判決第一項得假執行。
原告其餘假執行之聲請駁回。
    事實及理由
一、被告經合法通知，未於言詞辯論期日到場，核無民事訴訟法
    第386 條所列各款情形，爰依原告之聲請，由其一造辯論而
    為判決。
二、原告主張：
  (一)緣坐落嘉義縣水上鄉○○段51地號土地上即門牌號碼嘉義縣
    水上鄉寬士村6 鄰2 號之建物（下稱系爭建物），為訴外人
    陳木田以原告名義向訴外人羅黃玉華買受予原告居住，係原
    告所有，被告明知原告就系爭建物已使用多年，日前竟未獲
    原告同意下，擅將系爭建物整棟拆毀，並將放置於系爭建物
    內原告所有物品等全部財物，悉數毀壞丟棄，復於該址另行
    營造建物。又被告前揭所為，致原告受有嚴重之財物損害，
    事後催告被告出面處理，洽商賠償事宜，均未獲置理，原告
    僅得依法提起本訴，並請求被告賠償所致之損害；又依民國
    96年10月17日中華民國不動產估價師工會全國聯合會第四號
    公報之「建物經濟耐用年數表」及「建物殘餘價格率」所載
    列，住宅用磚造房屋使用年限為25年，系爭建物使用年限已
    達33年，建物之殘餘價格率得由不動產估價師視該建物之實
    際狀況及社會習慣判斷之，但不得超過百分之10。是以，系
    爭建物之殘餘價格，依前揭公報之「營造或施工費標準表」
    所示，嘉義縣市3 樓以下磚造房屋每坪平均造價為4 萬6000
    元，系爭建物44.3平方公尺（13.4坪），總計造價為61萬64
    00元，則其殘餘價值為6 萬1640元【計算式：46000 ×13.4
    ×10 %＝61640 】。另依前述公報之「營造或施工費標準表
    」所示，嘉義市三樓以下磚造房屋每坪平均造價為4 萬2500
    元，系爭建物面積44.3平方公尺（13.4坪），總計值56 萬
    9500元【計算式：42,500×13.4＝569,500 】。再者，依嘉
    義市政府稅務局房屋標準單價表，房屋標準單價，係由各縣
    市不動產估價委員會，依據使用執照所載構造別、用途別，
    及房屋總層數為評定標準，系爭建物為一層樓，構造別為磚
    石造，折舊年數為33年，以前揭面積，每平方公尺單價為10
    00元，再依嘉義市房屋耐用年數及折舊率標準表所示，房屋
    之市價應為2 萬833 元【計算式：1000×44.3×（1 －1.4%
    ）×33＝23833.4 】（原告理由狀誤計為23萬8334元）。為
    此，本於侵權行為之法律關係，請求被告給付原告所受損害
    等語，並聲明：被告應給付56萬9500元，及自起訴狀繕本送
    達翌日起至清償日止，按年息百分之五計算之利息；訴訟費
    用由被告負擔；願供擔保請准宣告假執行。
三、被告經合法通知，並未到場，惟據其提出之書狀，則以：原
    告之主張全非事實，被告並否認之等語，資為抗辯，並聲明
    ：原告之訴駁回，訴訟費用由原告負擔。
四、本件原告主張系爭建物為原告所有，被告未獲原告同意下，
    竟擅將系爭建物整棟拆毀，並於該址另行營造建物，經原告
    催告被告出面處理，未獲置理等情。雖被告以前詞置辯，並
    提出診斷證明書附卷（見本院卷16頁）。惟前揭事實，已據
    原告提出嘉義縣財政稅務局房屋稅籍證明書、97年及99年房
    屋稅繳款書、郵局存證信函暨掛號郵件收件回執影本及現場
    照片2 張為證（見本院卷第3 至6 頁），及證人李俊賢結證
    述：該土地上原有一棟磚木造房子，該屋是建蓋鐵皮屋的地
    主即被告拆的，因為伊的土地與其毗鄰，本來中間有圍牆，
    圍牆遭被告拆掉，土地上有一叢竹林也被被告剷除，伊工作
    回來的時候，已經發現地上物被拆除，圍牆及竹林是被告拆
    的，搭建鐵皮屋時只有看到工人該處施作，沒有看到被告等
    語，並核與證人陳德郡結證述：卷內照片的鋼樑鐵架，不是
    伊施作，被告叫其親戚去施作，被告兒子的朋友，但不曉得
    什麼原因沒有繼續施工，被告兒子叫台北來的別人來收尾，
    伊的師傅有幫其施作五天也有叫吊車，還有填級配，總共二
    萬七千元，這個是被告要給伊等的，但是沒有支付，該磚木
    造房屋是地主拆除的等語（均見本院卷第129 至130 頁），
    均核與原告前揭主張之事實大致相符，原告主張被告拆毀原
    告所有之系爭建物之事實，應堪信為真實。
五、按因故意或過失，不法侵害他人之權利者，負損害賠償責任
    ；又不法毀損他人之物者，應向被害人賠償其物因毀損所減
    少之價額，民法第184 條第1 項前段、第196 條分別定有明
    文。又按物被毀損時，被害人除得依民法第196 條請求賠償
    外，並不排除民法第213 條至第215 條之適用，亦有最高法
    院77年度第9 次民事庭會議之決議、同院60年度臺上字第15
    05號、73年度臺上字第1574號判決可資參照。經查：
  (一)原告所有之系爭建物既遭被告拆除致生損害，則原告本於侵
    權行為損害賠償之法律關係，請求被告賠償系爭房屋未被拆
    除前之價值，即屬有據。又按，原告主張其受有前述損害，
    固須就其主張之事實，負舉證之責任。惟按法院為判決時，
    應斟酌全辯論意旨及調查證據之結果，依自由心證判斷事實
    之真偽。但別有規定者，不在此限。當事人已證明受有損害
    而不能證明其數額或證明顯有重大困難者，法院應審酌一切
    情況，依所得心證定其數額，民事訴訟法第222 條第1 項、
    第2 項亦有明文。核以該條第2 項之立法意旨係以損害賠償
    之訴，原告已證明受有損害，如有客觀上不能證明其數額或
    證明顯有重大困難之情事時，如仍強求原告舉證證明損害數
    額，非惟過苛，亦不符訴訟經濟之原則，爰增訂該項，規定
    此種情形，法院應審酌一切情況，依所得心證定其數額，以
    求公平。
  (二)次查，原告所有系爭建物係磚石造房屋，於65年2 月1 日建
    築完成，並自該月份起開徵房屋稅、總面積44.3平方公尺（
    約13.4坪）、耐用年數為46年、折舊率1.4%及殘值率35.6%
    ，且已於99年間拆毀滅失，復未留有系爭建物照片可供鑑定
    時價等情，已據原告陳述在卷及現場照片，並有本院依職權
    向嘉義縣財政稅務局調取稅籍設立原始資料、嘉義市（縣）
    房屋耐用年數及折舊率標準表附卷可憑（見本院卷第3 、56
    至61、109 頁）。本院審酌系爭建物業已滅失，已無法實際
    鑑定其現值市價，而財政稅務機關核定房屋稅之依據，又顯
    與市價有別，亦難採為判斷之標準。因此，考量上情，有關
    原告主張系爭建物每坪平均造價為4 萬2500元或4 萬6000元
    乙節，雖與原告提出之前述不動產估價師工會全國聯合會第
    四號公報之「不動產估價技術公報─營造或施工費標準表」
    所載，嘉義縣市單位面積造價1 至3 樓加強磚造、鋼筋混凝
    土造每坪約3 萬7000至4 萬4000元相近，然系爭建物為磚石
    造房屋，與前述建物種類尚有不同，此有該公報附卷可按（
    見本院卷第79至83頁），自難據為認定依據。
  (三)本院參以中華民國產物保險商業同業公會及台灣地區住宅類
    建築造價參考關於磚、木、石及金屬構造每坪造價之單價2
    萬元等情，此有新舊造價表、造價參考表附卷可憑，應屬較
    符合系爭建物之實際建造種類、性質及造價，依前揭法條規
    定意旨，應堪採為認定系爭建物造價計算標準。基此，系爭
    建物為1 層樓，於65年2 月1 日建造完成，構造別為磚石造
    ，耐用年數為46年，面積44.3平方公尺（13.4坪），於99年
    間遭拆除，系爭建物約使用34年，則計算系爭建物之標準造
    價應為26萬8000元【計算式：20000 ×14.3＝286000】。再
    依嘉義縣房屋耐用年數及折舊率標準表，暨嘉義縣財政稅務
    局函所示該地段調整率於99年度為百分之110 ，計算系爭建
    物於遭拆除之價值應為16萬4850元【計算式：286000×110/
    100 ×（1 －1.4%×34）＝164850，元以下四捨五入】。準
    此，應認系爭建物拆除前之市值為16萬4850元，即為原告所
    受之損害額。
六、綜上所述，原告依侵權行為之法律關係請求被告給付16萬48
    50元，及自起訴狀繕本送達翌日即99年9 月6 日起至清償日
    止，按年息百分之5 計算之利息部分，為有理由，應予准許
    ，逾此範圍之請求，為無理由，應予駁回。
七、又本件所命被告給付之金額，未逾50萬元，爰依民事訴訟法
    第389 條第1 項第5 款規定，依職權宣告假執行。又原告雖
    陳明願供擔保請准宣告假執行，就原告勝訴部分，亦僅係促
    本院依職權發動而已。至原告敗訴部分，其假執行之聲請，
    失其所附，應併予駁回。
八、本件事證已臻明確，兩造其餘攻擊防禦方法，經審核結果，
    均不足以影響判決結果，爰不一一論述，附此敘明。
九、據上論結，本件原告之訴，為一部有理由，一部無理由，依
    民事訴訟法第79條、第389 條第1 項第5 款，判決如主文。
中    華    民    國    100     年    5     月  13    日
                      民事第一庭法  官  李文輝
以上正本係照原本作成
如對本判決上訴須於判決送達後20日內向本院提出上訴狀
如委任律師提起上訴者，應一併繳納上訴審裁判費。
中    華    民    國    100   年      5   月    13    日
                                書記官  王博昭